臺灣嘉義地方法院刑事判決　　　　　　　　　　　　　九十一年度交易字第九六號
　　公　訴　人　臺灣嘉義地方法院檢察署檢察官
　　被　　　告　甲○○
右列被告因業務過失傷害案件，經檢察官提起公訴（九十一年度調偵字第一八號），
本院判決如左：
    主  文
甲○○從事業務之人，因業務上之過失傷害人致重傷，處有期徒刑柒月。
    事  實
一、甲○○係營業大客車司機，為從事駕駛業務之人，於民國九十年十月七日上午六
    時八分許，駕駛車牌號碼ＦＷ─五七一號營業大客車，沿嘉義市○○路○○道中
    山高速公路嘉義交流道方向行駛（即由東往西），於行經同市○○路與四維路口
    之際，本應注意車前狀況並隨時採取必要之安全措施，且行經閃光黃燈號誌交岔
    路口，應減速慢行，依當時天候晴、日間自然光線、路面乾燥、無缺陷、無障礙
    物、視距良好，又無不能注意之情形，竟疏於注意及此，仍以時速五十幾公里之
    速度貿然前行，適有陳一滎騎乘ＷＦＶ─四九一號輕型機車，由四維路左轉北港
    路，亦疏於注意行經閃光紅燈號誌交岔路口，應減速接近，先停止於交岔路口前
    ，讓幹道車優先通行後認為安全時，方得續行，且酒後駕駛併違規左轉，由於雙
    方有上述疏失，陳一滎所騎乘之機車與甲○○所駕營業大客車左前輪發生碰撞，
    致陳一滎倒地後受有頭部外傷併顱底骨骨折、顏面骨折、外傷性蜘蛛腦膜下出血
    、右側氣血胸、右側腎臟挫傷、右側大腿撕裂傷、昏迷成植物人狀態等重大不治
    傷害。甲○○見肇事後，隨即報警，並於警員到達現場時，陳述肇事經過自首犯
    罪，而接受裁判。
二、案經陳一滎之妻乙○○訴由嘉義市警察局第一分局報告臺灣嘉義地方法院檢察署
    檢察官偵查起訴。
    理  由
一、訊據被告甲○○固不否認有於右揭時、地駕車與被害人陳一滎所騎乘機車發生碰
    撞，致被害人重傷之事實，惟矢口否認有過失情形，辯稱：當時沒有看見被害人
    之機車，係被害人撞上伊所駕駛客車云云。經查，右揭事實，業據告訴人乙○○
    指述及證人郭岳鑫證述明確，並有道路交通事故調查報告表一份及現場及車損照
    片共十七幀在卷可稽。而被害人車禍後經送醫急救時，呈現深度昏迷，休克現象
    ，電腦斷層呈現顱底骨骨折及蜘蛛膜下腔出血，下頷骨骨折及右側氣胸，經急救
    後，目前生命跡象穩定，但意識未清醒，呈現植物人狀態，也可能一直呈現目前
    狀況等情，有財團法人基督教醫院九十年十二月二十七日（九０）嘉基醫字第一
    六０六號函覆在卷可稽，足認被害人所受傷害已屬重大難治之傷害。按汽車行駛
    至交岔路口，其行進應遵守燈光號誌之指示；又汽車行駛時，駕駛人應注意車前
    狀況並隨時採取必要之安全措施，道路交通安全規則第一百零二條第一項第一款
    、第九十四條第三項分別定有明文，又閃光黃燈表示「警告」，車輛應減速接近
    ，注意安全，小心通過，道路交通標誌標線號誌設置規則第二百十一條第一項第
    一款亦定有明文，被告駕駛車輛自應注意上該規定並小心駕駛。本案肇事路段北
    港路往高速公路方向（即由東往西方向）速限六十公里，有警員郭嘉昇所附照片
    二幀及現場圖一份在卷可參，而被告當時係以時速約五十幾公里之速度前行，亦
    有行車紀錄表一份在卷可考，被告未超速之辯詞固可採信，然本件事故現場為閃
    光黃燈號誌之交岔路口，依道路交通事故調查報告表及現場照片所示，當時天候
    晴、日間自然光線、路面乾燥、無缺陷、無障礙物、視距良好，並無不能注意之
    情事，被告行經閃光黃燈號誌交岔路口，竟未注意被害人騎乘機車正欲通過四維
    路口，且未依規定減速接近通過，仍以時速五十幾公里之速度貿然前行，以致左
    前輪與被害人之機車發生碰撞，足認被告駕車有違反上開規定之過失行為。且本
    件經送臺灣省車輛行車事故覆議鑑定委員會覆議結果，亦認被害人陳一滎行經閃
    光紅燈號誌交岔路口，未暫停讓幹線道車先行，為肇事主因，被告行經閃光黃燈
    號誌交岔路口，未注意車前狀況且未減速慢行，為肇事次因，此有該委員會九十
    一年二月十九日府覆議字第九０二九一八號函附覆議意見一份在卷可參，被告駕
    車之過失應堪認定。雖本件經送臺灣省嘉雲區車輛行車事故鑑定委員會鑑定結果
    被告無肇事因素，此有該鑑定委員會九十年十一月三十日嘉鑑字第九０一三四二
    號函覆鑑定意見書在卷可參，固非無見，惟該鑑定未論及被告上開過失，尚有未
    恰；又本件被害人陳一滎就本件車禍事故之發生，亦有過失，惟並無解於被告過
    失之認定，均附此敘明。再被害人因此車禍成植物人狀態之重傷害等情，已如前
    述，被告過失行為與被害人重傷害間具有相當因果關係。本件事證明確，被告犯
    行堪以認定。
二、被告係營業大客車司機，已據其供明在卷，為從事駕駛業務之人，其因駕車肇事
    致被害人昏迷成植物人狀態之重傷害。核其所為，係犯有刑法第二百八十四條第
    二項後段之業務過失致人重傷罪。又被告於肇事後，隨即報警，並於警員到達現
    場時，陳述肇事經過自首犯罪，而接受裁判，此有嘉義市警察局第一分局北鎮分
    隊警員卓懋成填具之自首調查表一份在卷可稽，為對於未發覺之罪自首而接受裁
    判，應依法減輕其刑。爰審酌被告之過失程度、致被害人重傷害、被害人與有重
    大過失、肇事後之態度及尚未與被害人達成民事和解賠償等一切情狀，判處如主
    文所示之刑，以資懲儆。
據上論斷，應依刑事訴訟法第二百九十九條第一項前段，刑法第二百八十四條第二項
後段、第六十二條前段，罰金罰鍰提高標準條例第一條前段，判決如主文。
本案經檢察官游悅晨到庭執行職務
中      華      民      國    九十一    年      八      月      二      日
                                      臺灣嘉義地方法院交通法庭
                                        審判長法  官  沈 福 財
                                              法  官  王 漢 章
                                              法官  陳 端 宜
右正本證明與原本無異。
如不服本判決，應於判決送達後十日內，向本院提出上訴狀。
                                              書記官  尹 玉 琪
中      華      民      國    九十一    年      八      月      二      日
附錄論罪科刑法條
刑法第二百八十四條第二項
從事業務之人，因業務上之過失傷害人者，處一年以下有期徒刑、拘役或一千元以下
罰金，致重傷者，處三年以下有期徒刑、拘役或二千元以下罰金。
